臺灣板橋地方法院刑事判決　　　　　　　　　　　　九十二年度簡上字第三八五號
　　上　訴　人
　　即　被　告　甲○○
右列上訴人因違反動產擔保交易法案件，不服本院九十二年度簡字第一八○七號中華
民國九十二年八月二十二日第一審判決（聲請簡易判決處刑書案號：九十二年度偵字
第九七八三號）提起上訴，本院管轄第二審之合議庭改依通常程序審理，判決如左：
    主  文
原判決撤銷。
甲○○無罪。
    理  由
一、聲請簡易判決處刑書以被告甲○○於民國九十年七月十四日，以動產擔保交易附
    條件買賣之方式，向臺北縣板橋市○○街六十號歌林股份有限公司文化服務站（
    下簡稱歌林公司）分期購買型號：ＫＤ－二五二Ｌ之冷氣機一台，為動產擔保交
    易之債務人。雙方約定該冷氣機之分期總價金為新臺幣（下同）一萬八千九百元
    ，共分十期給付，第一期於立約時給付三千六百元，其餘各期月付一千七百元，
    標的物存放地點為臺北縣板橋市○○路二九一巷四弄十六號二樓，在價金未付清
    之前，標的物所有權仍屬於出賣人歌林公司所有，甲○○僅得依約占有使用，不
    得任意遷移或為其他處分。詎甲○○取得標的物後，僅繳交四期分期價款，而自
    九十年十一月十五日起，即未再付款，意圖為自己不法利益，將該標的物遷移至
    臺北縣板橋市○○街七十九號二樓處，致出賣人追索無著受有損害，因認甲○○
    涉犯動產擔保交易法第三十八條之罪嫌。
二、按犯罪事實應依證據認定之，無證據不得推定其犯罪事實；又不能證明被告犯罪
    者，應諭知無罪之判決，刑事訴訟法第一百五十四條、第三百零一條第一項前段
    分別定有明文。次按所謂證據，係指直接間接足以證明犯罪行為之一切證人、證
    物而言；且事實之認定，應憑證據，如未能發現相當證據，或證據不足以證明，
    自不能以推測或擬制之方法，以為裁判基礎，最高法院三十年上字第一二八號、
    四十年台上字第八六號判例均可資參考。復按刑事訴訟法上所謂認定犯罪事實之
    證據，係指足以認定被告確有犯罪行為之積極證據而言，該項證據自須適合於被
    告犯罪事實之認定，始得採為斷罪資料；又認定不利於被告之事實，須依積極證
    據，苟積極證據不足為不利於被告事實之認定時，即應為有利於被告之認定，更
    不必有何有利之證據，最高法院二十九年上字第三一０五號及同院三十年上字第
    八一六號判例意旨均足資參照。
三、原聲請簡易判決處刑書認被告甲○○（即上訴人）涉犯動產擔保交易法第三十八
    條之罪嫌，無非以右開事實，業據告訴人公司代理人乙○○、丙○○指訴，並有
    附條件買賣契約書影本一份為其論據。訊據上訴人對於上述時地曾向告訴人公司
    以動產擔保交易附條件買賣方式，購買前開冷氣機，嗣於價款未付清前而為遷移
    乙事，固坦承不諱，然辯稱以有將伊要遷移新址之情事告知歌林公司承辦業務職
    員丙○○，伊並無不法意圖等語。
四、本件應予究明者，乃被告為遷移該動產擔保標的物，有無於事前或於合理適當之
    期間內通知告訴人公司獲取同意，進而，探究被告有無意圖為自己不法利益之主
    觀犯意？茲分述之：
    (一)、按動產擔保交易法第三十八條規定之處罰要件，係以動產擔保交易之債務人
        ，意圖不法之利益，將標的物遷移、出賣、出質、移轉、抵押或為其他處分
        ，致生損害於債權人者，因之，客觀上，須有將標的物遷移、出賣、出質、
        移轉、抵押或為其他事實上或法律上之處分，因致生損害於債權人；主觀上
        ，該動產擔保交易之債務人，有意圖為自己不法之利益。若主、客觀要件，
        缺之其一，即難逕以刑責相繩。再者，所稱將標的物為遷移，係指不告而為
        搬移該動產標的物致使債權人權益之追償失其有效性暨及時性者而言，若在
        搬移前已告知債權人而無匿跡，並獲取同意，其無論係明示或默示之表示，
        於債權人權益已不生違反，自難逕以刑責相繩，要無疑問。
    (二)、訊之被告甲○○陳稱略以遷移前有將新址告訴歌林公司承辦該項業務人員丙○○，丙○○亦曾前往該處收款等語（見本院九十二年十二月十五日準備程
        序筆錄、九十三年三月十一日審判筆錄）；核與證人丙○○（即告訴人公司
        辦理是項分期付款業務職員）到庭結稱以被告要搬家時，有告知新址，伊將
        地址記下，並說伊知道等（見本院九十三年三月十一日審判筆錄）情節，互
        核相符，是知，為債權人之告訴人公司辦理是項業務之人員，於其業務範圍
        內得為之行為權限，有為默示同意被告為搬移之意思表示，已可確信。因據
        上述，被告固有將動產標的物為遷移之客觀行為存在，然業已獲取債權人之
        同意，難認有為意圖為自己不法利益之犯意，換言之，被告主觀犯意，已然
        欠缺，從而，被告辯稱無不法意圖，自屬可採；至聲請所指為被告不利指述
        之證人即乙○○指述部分，經查：乙○○係告訴人公司處理訴訟之法務人員
        ，並非親自處理此項分期付款業務人員，其對於本件遷移詳情，並不知曉，
        則其於偵查中所陳，應認僅係為達成其民事追償目的所為陳述，非得為被告
        不利之認定。此外，本院復查無其他積極證據足認被告涉有公訴所指犯行，
        據上，不能證明被告犯罪，自應為其無罪判決之諭知。原審未予詳查，逕論
        被告罪刑，容或未洽，被告上訴指摘原判決未當，為有理由，應由本院將原
        判決撤銷改判為被告無罪之判決。
五、又按第一審法院依被告在偵查中之自白或其他現存證據，已足以認定犯罪者，得
    因檢察官之聲請，不經通常審判程序，逕以簡易判決處刑。但必要時，應於處刑
    前訊問被告。前項案件檢察官依通常程序起訴，經法院訊問，被告自白犯罪，認
    為宜以簡易判決處刑者，得不經通常審判程序，逕以簡易判決處刑。依前二項規
    定所科之刑以宣告緩刑、得易科罰金之有期徒刑及拘役或罰金為限。檢察官聲請
    以簡易判決處刑之案件，經法院認為有第四百五十一條之一第四項但書第三款所
    列之法院於審理後認應為無罪、免訴、不受理或管轄錯誤判決之諭知者，應適用
    通常程序審判之。刑事訴訟法第四百四十九條、第四百五十二條分別定有明文。
    本件原審未予查明被告應為無罪判決之諭知，致未適用通常程序審理，而誤用簡
    易判決處刑，所踐行之簡易處刑程序違背法令，因認該簡易處刑程序存有瑕疵，
    為保障當事人之審級利益，由本院合議庭依通常訴訟程序審判後，撤銷原審判決
    ，以第一審法院之地位，為第一審判決，檢察官如不服本判決，仍得於法定期間
    內，向管轄第二審法院提起上訴，附此敘明。
據上論斷，應依刑事訴訟法第四百五十二條、第四百五十一條之一第四項第三款、第
四百五十五條之一第一項、第三項、第三百六十九條第一項前段、第三百六十四條、
第三百零一條第一項前段，判決如主文。
本案經檢察官游鉦添到庭執行職務。
中      華      民      國      九十三      年    三      月    二十三  日
                                  臺灣板橋地方法院刑事第九庭
                                      審判長法  官  蔡新毅
                                            法  官  林海祥
                                            法  官  黎錦福
右正本證明與原本無異。
如不服本判決，應於判決送達後十日內向本院提出上訴狀 (應附繕本) ，上訴於臺灣
高等法院。
                    書記官  蔡麗春
中      華      民      國      九十三      年    三      月    二十三  日
